【裁判字號】    97,交聲,859
【裁判日期】    971009
【裁判案由】    違反道路交通管理處罰條例聲明異議
【裁判全文】
臺灣士林地方法院交通事件裁定         97年度交聲字第859號
原處分機關  臺北市交通事件裁決所
異  議  人
即受處分人  甲○○
上列異議人即受處分人因違反道路交通管理處罰條例案件，對於
臺北市交通事件裁決所中華民國97年7 月22日所為之處分（原處
分案號：北市裁罰字第裁22-KAE228560號）聲明異議，本院裁定
如下：
    主  文
異議駁回。
    理  由
一、按汽車行駛高速公路應依速限標誌指示，高速公路及快速公
    路交通管制規則第5 條第1 項前段定有明文。又按汽車行駛
    於高速公路、快速公路或設站管制之道路，不遵使用限制、
    禁止、行車管制及管理事項之管制規則，而有行車速度超過
    規定之最高速限或低於規定之最低速限者，處汽車駕駛人新
    臺幣（下同）3,000 元以上6,000 元以下罰鍰，並記違規點
    數1 點，道路交通管理處罰條例第33條第1 項第1 款、第63
    條第1 項第1 款，定有明文。
二、原處分意旨略以：異議人即受處分人甲○○所有之車牌號碼
    2615-QW 號自用小客車，於民國96年11月17日下午3 時50分
    許，行經臺61線與臺78線快速公路口（南向）時，經雲林縣
    警察局交通隊以固定桿式感應線圈微電腦自動測速照相儀器
    測得行車時速達102 公里，超過該路段之法定最高速限（即
    時速60公里），經儀器當場拍照採證後，由分局依法掣單逕
    行舉發汽車所有人即本件異議人超速之交通違規行為，爰依
    道路交通管理處罰條例第33條第1 項第1 款、第63條第1 項
    第1 款之規定，裁處汽車所有人即異議人罰鍰5,000 元，記
    違規點數1 點等語。
三、聲明異議意旨略以：感應式線圈測速照相未經經濟部標準檢
    驗局檢驗認證，測速結果準確度有爭議，爰依法聲明異議云
    云。
四、本院查：
  (一)異議人所有車牌號碼2615-QW 號自用一般小客車，於96年11
    月17日下午3 時50分許，行經臺61線與臺78線快速公路口（
    南向）時，因行車時速達每小時102 公里，已逾該路段法定
    最高速限每小時60公里，超速42公里，經固定桿式感應線圈
    微電腦自動測速照相儀器並拍照採證後，經交通主管機關逕
    行舉發違規等情，為異議人所不否認，且有上開測速照相儀
    器攝得異議人上開超速違規之採證照片2 張及臺北市政府警
    察局舉發違反交通管理事件通知單1 紙等附卷可佐，應甚明
    確，堪予認定。
  (二)按汽車駕駛人經以科學儀器取得證據資料證明其行為違規，
    當場不能或不宜攔截製單舉發者，得逕行舉發。前項第7 款
    之科學儀器應採固定式，並定期於網站公布其設置地點。但
    汽車駕駛人之行為屬行車速度超過規定之最高速限或低於規
    定之最低速限者，不在此限。又對於行車速度超過規定之最
    高速限或低於規定之最低速限者，採用固定式或非固定式科
    學儀器取得證據資料證明者，於一般道路至少於100 公尺，
    於高速公路、快速公路須至少於300 公尺前，明顯標示之。
    該逕行舉發，應記明車輛牌照號碼、車型等可資辨明之資料
    ，以汽車所有人為被通知人製單舉發，道路交通管理處罰條
    例第7 條之2 第1 項第7 款、第2 項第9 款、第3 項、第4
    項定有明文。經查，本件採證儀器設置之地點於臺61線與臺
    78線快速公路口（南向）處，係快速道路，有交通部95年6
    月19日交路(一)字第950006211 號公告表可參，是該處最高速
    線為「60公里」，且於該地點約410 公尺處前方設置「前有
    測速照相」告示牌及最高速限「60公里」標示等情，有雲林
    縣警察局97年3 月4 日雲警交字第0971300191號函1 紙附卷
    足憑，堪認本件異議人違規當時之路段，確實已依前揭道路
    交通管理處罰條例之規定於法定距離設置有明顯標示。
  (三)本件舉發機關雲林縣警察局交通隊所使用微電腦闖紅燈自動
    測速照相系統（主機序號：593-100 ，後照式闖紅燈及速度
    監視設備，運用感應線圈偵測速度運作），係於93年間自外
    國購入，經原製造廠ROBOT 93年10月19日出廠檢驗認可，其
    樣式認可證書除經瑞士電力及環境度量衡部門認可外，亦經
    臺北文化經濟代表團驗證屬實，並由臺灣臺北地方法院公證
    處認證乙節，有ROBOT 93年10月19日出廠檢驗報告、瑞士電
    力及環境度量衡部門92年7 月8 日式樣認可證書、臺北文化
    經濟代表團92年7 月8 日簽證，以及臺灣臺北地方法院公證
    處92年7 月25日92認002 認證等在案可參。且該測速儀器係
    採不定時維修方式，於安裝底片時發現故障或損壞立即報修
    ，惟臺61線與臺17線路口之感應線圈自動測速照相儀器，自
    95 年12 月12日安裝迄今（97年9 月26日）均運作正常，目
    前尚無維修資料，亦有本院卷附雲林縣警察局97年9 月26日
    雲警交字第0971301708號函可考。綜上可知，舉發與裁決機
    關主張此類科學儀器之準確性並無疑義，況自上開紀錄觀之
    ，系爭自動測速照相儀器自95年12月12日安裝驗收後，至96
    年11 月17 日照相舉發本件受處分人時，儀器運作尚未滿1
    年，期間並有不定期之維護，功能均屬正常，本件異議人之
    自用小客車遭舉發之違規時點，既在該自動測速照相儀器正
    常運作期間，客觀上應認違規當時測得之時速係屬正確。受
    處分人徒憑己意，臆測該測速儀器之準確性，自難作為推翻
    該自動測速照相儀測得行車時速結果之依據。
  (四)至於異議人以內政部警政署97年1 月17日新聞稿持論上開測
    速儀器未受經濟部標準檢驗局檢測合格為由，應認該測速儀
    器之準確性有所疑義云云。然按感應式線圈（微電腦闖紅燈
    暨自動測速照相儀器），因我國迄今尚無自定之檢驗標準，
    固無從納入法定度量衡器，受經濟部標準檢驗局之檢驗。惟
    有無經政府機關之檢驗與測速儀器之準確性本屬二事，尚難
    僅以未受政府機關之檢驗，逕行推斷該種測速照相儀器之準
    確性均不可採，個案上仍應依具體事證為調查判斷。而內政
    部警政署雖於97年1 月17日發佈新聞稿表示暫停使用感應式
    線圈測速儀器，惟其目的係為促使建立我國自定之測速儀器
    檢測標準，尚難據此推論本件測速儀器測得之結果有誤（臺
    灣高等法院97年交抗字第510 號裁定可資參照），本件自動
    測速照相儀器係檢驗合格屬正常運作，並測得異議人違規之
    事實，業已詳論如前，是異議人雖持上開警政署新聞稿質疑
    ，欲推翻該自動測速照相儀測得行車時速結果之依據，亦難
    謂有理由。
五、綜上，本件異議人所有之車輛涉有超速行駛之交通違規行為
    ，已甚明確，堪予認定。原處分機關以本案違規事實明確，
    依首揭規定，裁處異議人罰鍰5,000 元，記違規點數1 點，
    於法並無不合，本件異議為無理由，應予駁回。
六、據上論斷，應依道路交通案件處理辦法第l9條，裁定如主文
    。
中    華    民    國    97    年    10    月    9     日
                        交通法庭法  官  劉育琳
以上正本證明與原本無異。
如不服本裁定應於裁定送達後5 日內向本院提出抗告狀。
                                書記官  陳淑琪
中    華    民    國    97    年    10    月    9     日


司法院資訊處製作；財團法人民間司法改革基金會備份。
